【裁判字號】    98,易,630
【裁判日期】    980518
【裁判案由】    詐欺
【裁判全文】
臺灣臺北地方法院刑事判決               98年度易字第630號
公  訴  人  臺灣臺北地方法院檢察署檢察官
被      告  丁○○
選任辯護人  余忠益律師
上列被告因詐欺案件，經檢察官提起公訴（98年度偵字第3634號
），本院判決如下：
    主  文
丁○○無罪。
    理  由
一、公訴意旨略以：被告丁○○可預見將自己所有之存摺、金融
    卡及提款密碼等金融帳戶資料提供他人時，有供不法詐騙份
    子利用，而幫助他人為財產犯罪之虞，竟不違背其本意，基
    於幫助他人詐欺之犯意，於民國97年6 月3 日至97年10月22
    日期間之某日，將其向華南商業銀行忠孝東路分行（以下簡
    稱「華南銀行」）開立000000000000號帳戶之存摺、提款卡
    、提款密碼，交付予真實姓名年籍不詳之成年男子，該真實
    姓名年籍不詳之成年男子，取得上開帳戶資料後，即與詐欺
    集團，共同基於意圖為自己不法所有之犯意，由該集團成員
    於：(1)97年10月22日，向欲在雅虎奇摩拍賣網站購買40吋液
    晶電視之丙○○表示願出售之意，使丙○○陷於錯誤，依指
    示分別於97年10月23日17時15分許、於同日20時24分許，至
    ATM 依指示操作匯款新台幣（下同）30,000元、12,000元至
    前開丁○○之帳戶，丙○○事後發覺受騙，報警究辦。(2)97
    年10月23日16時43時許，向欲在雅虎奇摩拍賣網站購買ASUS
    W7筆記型電腦之甲○○表示願出售之意，使甲○○陷於錯誤
    ，依指示於97年10月23日17時9 分許，至ATM 依指示操作匯
    款18,000元至前開丁○○之帳戶，甲○○事後發覺受騙，報
    警究辦。(3)97年10月23日18時30時許，向欲在雅虎奇摩拍賣
    網站購買CANON EOS 40D 單眼數位相機之乙○○表示願出售
    之意，使乙○○陷於錯誤，依指示於97年10月23日20時22分
    許，至ATM 依指示操作匯款18,160元至前開丁○○之帳戶，
    乙○○事後發覺受騙，報警究辦。因認被告丁○○涉犯刑法
    第30條第1 項、第28條、第339 條第1 項之幫助共同詐欺取
    財罪嫌。
二、按犯罪事實應依證據認定之，無證據不得認定犯罪事實，刑
    事訴訟法第154 條第2 項定有明文。又認定不利於被告之事
    實，須依積極證據，苟積極證據不足為不利於被告事實之認
    定時，即應為有利於被告之認定，更不必有何有利之證據。
    另刑事訴訟法上所謂認定犯罪事實之證據，係指足以認定被
    告確有犯罪行為之積極證據而言，該項證據自須適合於被告
    犯罪事實之認定，始得採為斷罪資料，最高法院30年上字第
    816 號、29年上字第3105號判例可資參照。
三、公訴人認被告丁○○涉犯刑法第30條第1 項、第339 條第1
    項之幫助共同詐欺取財罪嫌，無非係以告訴人丙○○、甲○○、乙○○（實際為乙○○之配偶洪昀珍於警詢之指訴）之
    指訴、被告之供述、證人洪正言（起訴書誤載為「洪言」）
    之證述及華南銀行帳號000000000000號帳戶之交易明細、匯
    款單等為其主要論據。
四、訊之被告固坦承向華南銀行開立帳號000000000000號帳戶使
    用，並於97年10月23日下午將該帳戶存摺、提款卡及密碼交
    予他人，惟堅決否認有何幫助共同詐欺之犯行，辯稱：伊是
    見報紙求職廣告而以0000000000號行動電話門號去電與0000
    000000、0000000000號行動電話聯繫，要應徵男伴友的工作
    ，對方說公司在忠孝東路2 段那邊，伊過去要應徵，可是那
    邊是空的，伊又打電話給對方，對方說公司暫時不讓伊知道
    ，但是有跟伊講說要去上班第一天要帶什麼東西，他說要伊
    帶存摺、提款卡，跟伊說上班的內容說是伴遊，有佣金，他
    會把佣金從伊的帳戶裡面領走，伊的佣金伊自己留著。隔天
    他就約伊到捷運站，有一個看起來未滿18歲的女生跟打電話
    的那個人聯絡問伊是不是那個人，因為他不敢出來，伊覺得
    怪怪的，伊當時問他會不會被拿去盜用，他說這是一個信用
    問題，看伊能不能信任他，伊那時找工作已經找了兩個多月
    ，急著找工作，所以伊就將伊的存摺、提款卡及密碼交給那
    個小姐，那個小姐也是用電話跟那個男的聯絡。伊在10月24
    日凌晨6 點多，在網路銀行發現伊上開華南銀行帳戶有問題
    ，伊就馬上打電話到華南銀行將提款卡掛失停掉，對方就沒
    有辦法領，對方打電話給伊，要伊將帳戶裡的錢領給他，伊
    發覺有異常就報案了，後來對方又打電話給伊，要伊將餘額
    領出來交給他，伊說那是不明的錢，對方就半威脅的說伊不
    領出來的話，有事要伊負責，伊沒有去領。上開華南銀行帳
    戶是伊購買基金的交割帳戶，當時伊還有十幾萬元的基金尚
    未贖回，伊確實是被騙等語。
五、經查：
  (一)證據能力：
    1.按被告以外之人於審判外之言詞或書面陳述，除法律有規
      定者外，不得作為證據；又按被告以外之人於偵查中向檢
      察官所為之陳述，除顯有不可信之情況者外，得為證據。
      查本案檢察官證據清單內所引用之證人洪正言（起訴書誤
      載為「洪言」）於審判外之陳述，雖屬傳聞證據，惟證人
      洪正言於檢察官訊問時所為之證述，業經依法具結在卷，
      由形式上觀之，並無顯然不可信之情形，本院審酌上開證
      詞作成時之情況，尚無違法不當之瑕疵，亦認為以之作為
      證據應屬適當，爰逕依刑事訴訟法第159 條之1 第2 項規
      定，認例外有證據能力。
    2.按「被告以外之人於審判外之陳述，雖不符前4 條之規定
      ，而經當事人於審判程序同意作為證據，法院審酌該言詞
      陳述或書面陳述作成時之情況，認為適當者，亦得為證據
      。當事人、代理人或辯護人於法院調查證據時，知有第15
      9 條第1 項不得為證據之情形，而未於言詞辯論終結前聲
      明異議者，視為有前項之同意。」刑事訴訟法第159 條之
      5 定有明文。本案被告、辯護人對於證人丙○○、甲○○
      、洪昀珍等人於警詢中之陳述均表示無意見，於本院言詞
      辯論終結前，也未就所調查之證據主張有刑事訴訟法第15
      9 條第1 項不得為證據之情形，本院審酌該等筆錄作成時
      之情況，並無不法之情事，認為適當，是參照上開說明要
      旨，上開陳述證據，自有證據能力。
  (二)前揭華南銀行帳號000000000000號帳戶為被告所申請使用，
    被告於97年10月23日下午將該帳戶存摺、提款卡及密碼交予
    他人等情，業據被告自承在卷。而被害人即告訴人丙○○、
    甲○○、乙○○等人分別因接到詐騙集團電話以前揭事由，
    要求渠3 人至自動提款機操作而遭騙，致陷以錯誤而將帳戶
    內之款項轉至被告前揭華南銀行帳戶等情，業據證人丙○○
    、甲○○、洪昀珍（為乙○○之配偶）於警詢中證述明確（
    見98年度偵字第3701號卷第9 、10頁、98年度偵字第3634號
    卷第3 、4 頁、臺中市警察局第五分局刑事案件偵查卷第5
    、6 頁），並有卷附之奇摩拍賣網站網頁列印資料、銀行存
    摺影本、自動櫃員機交易明細表2 張（見98年度偵字第3701
    號卷第13至16頁）、奇摩拍賣網站網頁列印資料、三信商業
    銀行自動提款機交易明細表1 張（見98年度偵字第3634號卷
    第11、12頁）、華南銀行忠孝東路分行97年11月6 日華忠孝
    字第0970603 號函所檢送之前揭華南銀行帳戶之開戶資料及
    相關交易資料（見臺中市警察局第五分局刑事案件偵查卷宗
    第13至16頁）等可資為證，均堪信屬實。
  (三)被告所辯伊所有之前揭華南銀行帳戶係供購買基金的交割帳
    戶，當時伊還有十幾萬元的基金尚未贖回等情，業據證人即
    華南銀行大安分行理財專員洪正言於檢察官98年2 月16日偵
    訊時證述屬實（見98年度偵字第3634號卷第32至33頁），又
    被告於97年10月23日當時透過前揭華南銀行帳戶而投資於基
    金之總金額高達160,000 元（於98年2 月16日之參考現值共
    86,176元，於98年4 月27日之參考現值共92,260元），亦有
    華南銀行委託人餘額紀錄及現值查詢單2 張在卷可資佐證（
    見98年度偵字第3634號卷第35頁、本院卷第42頁），堪認被
    告所辯屬實。
  (四)依卷附被告所使用之0000000000號行動電話（申請人為被告
    父親曾利虎）於97年10月20日至同年月24日之通聯記錄（見
    本院卷第16、17頁）所示，該行動電話於97年10月22日與
    0000000000號行動電話通話2 次，通話時間分別為952 秒、
    473 秒，於翌（23）日12時42分至15時3 分間則與00000000
    00號行動電話通話6 次，最後1 次通話時間為545 秒，又00
    00000000號行動電話於97年10月24日12時5 分至13時31分間
    ，曾撥打4 通電話至被告所使用之前揭行動電話，通話時間
    分別109 、223 、53、155 秒；另依被告所提出之98年10月
    30日求職便利通廣告（見本院卷第29頁）所示，確實有1 則
    徵「外場男服務生」之廣告，所留之行動電話為「00000000
    00」，則被告所辯伊係見報紙求職廣告而以0000000000號行
    動電話門號去電與0000000000、0000000000號行動電話聯繫
    ，要應徵男伴友的工作等語，即非全然無據。況依前所述，
    前揭華南銀行帳戶既係被告供其購買基金之交割帳戶，且當
    時之基金現值仍有86,176元，足信被告當時應係基於信任對
    方而交付其帳戶存摺、提款卡及密碼，因而，公訴人僅憑被
    告帳戶遭人用以詐騙，即認被告必係將其帳戶交予詐欺集團
    使用而有幫助詐欺之故意，尚難憑採。
  (五)另依前揭卷附之華南銀行忠孝東路分行97年11月6 日華忠孝
    字第0970603 號函所示，被告確實於96年10月24日6 時35分
    向華南銀行客服中心掛失晶片金融卡及存摺；又依卷附之報
    案紀錄及華南銀行存款事故狀況查詢印表（見臺中市警察局
    第五分局刑事案件偵查卷宗第22頁）所示，被害人丙○○、
    甲○○、乙○○（由其配偶洪昀珍代為報案）之報案時間分
    別為97年11月17日、10月29日、10月24日21時17分，並由警
    方於97年10月24日通報華南銀行，將被告之前揭華南銀行帳
    戶列為警示帳戶，且該帳戶於當時仍有45,554元；再被告於
    97年10月24日下午確實有以「發現金融卡遭人盜刷」為由，
    向臺北市政府警察局信義分局福德派出所報案，此有臺北市
    政府警察局信義分局98年4 月16日北市警信分刑字第098308
    94400 號函及所檢送之員警工作紀錄簿影本在卷可稽（見本
    院卷第32、33頁）。從而，足認被告所辯：伊在10月24日凌
    晨6 點多，在網路銀行發現伊上開華南銀行帳戶有問題，伊
    就馬上打電話到華南銀行將提款卡掛失停掉，對方就沒有辦
    法領，對方打給伊，要伊將帳戶裡的錢領給他，伊發覺有異
    常就報案了，後來對方又打電話給伊，要伊將餘額領出來交
    給他，伊說那是不明的錢，對方就半威脅的說伊不領出來的
    話，有事要伊負責，伊沒有去領等語，應與事實相符，亦堪
    認被告交付帳戶存摺、提款卡及密碼與他人，應無幫助他人
    之意。
  (六)綜上所述，公訴人所舉之證據，無法證明被告確有基於幫助
    詐欺取財之意而將帳戶交予他人使用，尚難遽認被告有何幫
    助詐欺之故意，自難逕以刑法第30條第1 項、第28條、第33
    9 條第1 項之幫助共同詐欺取財罪相繩。此外，復查無其他
    積極證據，足資認定被告有何幫助他人詐欺取財之犯行，揆
    諸前揭說明，自應為無罪判決之諭知。
據上論斷，應依刑事訴訟法第301 條第1 項，判決如主文。
本案經檢察官杜慧玲到庭執行職務
中    華    民    國    98    年    5     月    18    日
                  刑事第十庭審判長法  官  林春鈴
                                  法  官  姚念慈
                                  法  官  謝昀璉
以上正本證明與原本無異。
如不服本判決應於收受送達後10日內向本院提出上訴書狀，並應
敘述具體理由；其未敘述上訴理由者，應於上訴期間屆滿後20日
內向本院補提理由書（均須按他造當事人之人數附繕本）「切勿
逕送上級法院」。
                                  書記官  黃鈴容
中    華    民    國    98    年    5     月    18    日


司法院資訊處製作；財團法人民間司法改革基金會備份。
